【裁判字號】    90,婚,298
【裁判日期】    900501
【裁判案由】    離婚
【裁判全文】
臺灣台中地方法院民事判決  九十年度婚字第二九八號
    原      告  乙○○
    送達代收人  丙○○
    被      告  甲○○
右當事人間請求離婚事件，本院判決如左：
    主      文
原告之訴駁回。
訴訟費用由原告負擔。
    事      實
甲、原告方面：
  一、聲明：求為判決准原告與被告離婚。
  二、陳述：
      兩造於民國八十六年十一月十二日結婚，婚後感情並不融洽，且被告居住台北，原告
      則居住台中，原先被告偶而會回到原告台中住所一次，但自八十九年六月起，被告即
      拒不回到台中履行同居，經原告及原告之母電話催促，被告竟在電話中向原告及原告
      之母誣稱：原告老婆不在身邊，而原告之母身邊沒有男人，母子二人正好湊成一對（
      意指原告與原告之母通姦），並且被告也打電話向原告之母的朋友勇俐麗講同樣不堪
      入耳、極盡侮辱原告及原告之母的話，致原告及原告之母精神上痛苦萬分，致無法忍
      受，爰依民法第一千零五十二條第一項第三款、第四款之規定，請求准許裁判離婚。
  三、證據：提出戶籍謄本二份為證，並聲請訊問證人勇俐麗、丙○○。
乙、被告方面：
  一、聲明：如主文所示。
  二、陳述：
   （一）被告自八十四年起即在北縣淡水鎮正德國中任教，因夫家住台中，於八十六年十
        一月婚後就常於假日奔波於台北、台中二地，原告甚少北上探視被告，被告雖想調
        動至台中地區任教，但是困難重重，而原告亦拒不調職北上。八十九年七月被告還
        積極甄試台中教職，並無不履行同居之情形。
   （二）原告已離過婚，前妻生下一子即辦離婚，孩子出生由婆婆一手帶大，目前就讀國
        小一年級，被告婚後盼與之建立親子關係，常攜帶故事書等返家，婚後兩個月公公
        病重住院，是由被告開車南下送醫急診，婚後約半年小叔車禍，被告陪同出入警局
        、調解會，婚後約十個月婆婆帶著骨折的孫兒由澳洲探親返台，亦是由被告到機場
        接送，婚前被告早在淡水購屋，尚需償還大筆貸款，所以經濟上兩頭甚難兼顧，也
        取得原告之諒解，與婆婆因教育背景不同（婆婆不識字），在管教上原告與前妻所
        生之子上難免有衝突，稍有嫌隙，夫與婆婆即嚴加指責，被告怕得罪長輩，所以婆
        婆責備時，被告都忍氣吞聲，躲在房裡，豈敢對夫家精神虐待？（三）婆婆有誤解
        ，原告非但不予化解，常只聽婆婆的一面之詞，又缺乏彼此包容，故吵架時即提離
        婚，電話中曾被夫罵「豬」、「瘋女人」，被小叔電話中辱罵三字經，被婆婆挑剔
        說「不准回台中，回去要住旅館，不准住家裡」，並不准被告與原告溝通，這些辱
        罵及原告之惡意遺棄，幾乎使被告精神崩潰，無法忍受。
   （四）被告自八十九年暑假返台北至今、幾乎每天均打電話至原告上班公司溝通，但這
        其中原告只打過兩、三通，內容均提離婚，九十年初被告二度主動至原告工作處所
        探視。同年二、三、四月有三次利用假日想和原告見面，均被回絕，被告拜託同事
        、友人捎孩子故事書和日用品給夫家，多次均被婆婆斥回，後才輾轉送到原告手中
        。原告從未主動關心照顧被告生活，被告仍持續以電話表示關心，並寄錢予原告，
        卻反被原告電話中辱罵「不要臉」。原告全家辱罵被告之事，被告已原諒他們，但
        原告聽信其母及其弟之乾姐小麗之讒言，誣指被告說原告和婆婆「湊成一對」（意
        即通姦），被告之意，指原告與婆婆兩人因分別喪偶及失去另一半，在心理和精神
        上常常相互倚賴，所以遇到對媳婦有誤解時，常常聯合陣線，同夥對媳婦很凶，一
        個鼻孔出氣，閩南語之俚語意指「做成一擔」，有同仇敵愾之意，根本非他們主觀
        且抹黑之意，不知為何被斷章取義，扭曲實情，甚至以此要脅離婚，破壞家庭和諧
        ，無的興訟。而原告常聽從母親對媳婦的誤解和冤屈，實在使被告非常煎熬。
   （五）被告在學校全心指導學生參加科展得到特優獎，自八十九年二月至六月以及八十
        九年九月至九十年一月被告均於師大進修，原告之母耽心被告若調職台中，恐將孫
        子、兒子帶出自組家庭，故堅持其兒子告離婚。被告也多次向原告溝通，並非不接
        納母親同住，但住在一起必須彼此體諒。
  三、證據：提出聘書三件、證明書一件、同意書一件、存證信函一件、診斷證明書二份、
      電話收據九件、加油站發票、郵包回執各一份、郵政匯票兩份、獎狀及敘獎令共六份
      、師大學分證書二份為證，並聲請訊問證人沈淑滿、林陳玉卿、陳純美、楊景森、花
      惠青。
    理  由
一、按民法上第一千零五十二條第三款（按即現行法第一項第三款）所謂不堪同居之虐待，
    係指予以身體上或精神上不可忍受之痛苦，致不堪繼續同居者而言，如非客觀的已達此
    程度，不容夫妻之一方，以主觀之見解，任意請求與他方離婚，最高法院三十四年上字
    第三九六八號判例定有明文。而婆媳之間，偶因家庭細故有所爭執，尚不能遽為離婚之
    原因，亦有最高法院十九年上字第二四二六號判例可資參照。
二、本件原告主張兩造於八十六年十一月十二日結婚，婚後感情並不融洽，且被告自八十九
    年六月起，即拒不回到台中履行同居，而被告竟在電話中向原告及原告之母、原告之母
    的朋友勇俐麗誣稱：原告老婆不在身邊，而原告之母身邊沒有男人，母子二人正好湊成
    一對（意指原告與原告之母通姦）之侮辱原告及原告之母的話，致原告及原告之母精神
    上痛苦萬分，無法忍受，爰依民法第一千零五十二條第一項第三款、第四款之規定，請
    求准許裁判離婚；被告則以因在台北任教職，又調職困難，致南北奔波，並無不履行同
    居之情形。婚後對原告家人均盡心竭力，但因與婆婆為管教原告前妻之子有嫌隙，原告
    均偏坦婆婆，但被告亦不敢虐待婆婆，反因原告家人之辱罵。幾乎使被告精神崩潰，無
    法忍受。被告經常打電話與原告溝通，表示關心，電話中所謂「湊成一對」，閩南語之
    俚語意指「做成一擔」，係指原告與其母遇到對被告有誤解時，常常聯合陣線，同夥對
    原告很凶，一個鼻孔出氣，並非指原告與其母有通姦之事等講衛生資為抗辯。
三、原告主張兩造於八十六年十一月十二日結婚，目前婚姻關係存續中之事實，業據提出戶
    籍謄本二份為證，自堪信為真實。
四、原告指被告於電話中誣稱：原告老婆不在身邊，而原告之母身邊沒有男人，母子二人正
    好湊成一對（意指原告與原告之母通姦）之侮辱原告及原告之話，惟經訊問證人勇俐麗
    證稱：被告打電話到我第五市場的水餃店，數落原告家人的不是，最後被告說：婆婆好
    像要趕我走，而且反正婆婆也沒有配偶了，把我這個媳婦趕走後，婆婆與兒子正好可以
    湊成一對云云，而經本院特別請證人就該句話之前言後語，如何確認「湊成一對」該句
    話之意即是指原告與其母通姦，證人證稱：「我沒有特別問被告那句話的意思，因我很
    忙，我只是說他身為老師，怎麼可以說那樣的話，但我認為被告就是這個意思」。故被
    告並沒有說原告與其母通姦而係證人自行解釋，故尚難依證人勇俐麗之證言即認為被告
    說的話即是指原告與其母通姦。而原告與其母即證人鄭林蔡亦均稱被告所說為「湊成一
    對」並非「原告與其母通姦」，原告既自稱與被告感情不好，且起訴請求離婚，其主觀
    上自容易將被告之話為不當之聯想，而不予被告澄清之機會或不就被告說話之真意與被
    告進行討論或聽其解釋，使誤會冰釋重歸於好，而原告之母與原告為母子之親，亦難期
    其證言客觀而無任何偏頗之虞，故均無法據以認定被告有指稱原告與其母通姦之意。且
    若被告真的認為原告與其母有通姦之情，對這種家醜當不致敢對外人提起，而會私下找
    原告速謀對策，或是兩造搬離原告之母以維婚姻或找專業咨詢協助處理，而不致有被告
    自覺受委屈，被排除於原告及其母之外而找人訴苦之情。
    且被告事後仍尋求和事佬，亦經證人沈淑滿到庭證述屬實，此亦為原告所不爭，則被告
    應係認與原告間尚有轉圜之餘地，其婚姻仍可努力挽回，其主觀上當不致有原告與其母
    通姦之觀念。且閩南語之「做成一擔」並不含有通姦之意，而被告並未說「原告與原告
    之母通姦」而係說兩人「湊成一對」，此亦為兩造所不爭，而認此語意為「通姦」係原
    告之解釋，被告已對該句話之真意做解釋，雖為原告所不接受（原告亦未對被告之抗辯
    做何陳述），然此究與「被告誣指原告與人通姦，經原告否認有通姦之情，且被告亦無
    法舉證證明，惟被告仍一意指稱原告與人通姦」之情有違，故被告所辯尚可採信，尚難
    認被告所言已達予以原告及其母身體上或精神上不可忍受之痛苦，致不堪繼續同居。且
    婆媳相處本非易事，原告身處其間，自應極力為雙方之和平共處盡心盡力，特別是要有
    「夫妻本為一體」之觀念，與被告共同努力如何討原告之母歡心，使被告為原告之母所
    樂於接納，且兩造間、被告與原告之母間目前相處時間不長，若有心努力當非難事，原
    告與其母使被告有被排斥之感，被告縱有因而訴苦或有所不滿，或與婆婆有爭執之處，
    究與虐待原告及原告之母尚屬有間，除此之外，原告並未再舉證證明被告有何虐待原告
    及其母之事實，是自不得認被告有何致原告及其母以身體上或棈神上不可忍受之痛苦，
    致不堪繼續同居之行為可言。
五、綜上，原告之主張，並無可採。從而，原告本於民法第一千零五十二條第一項第三款、
    第四款訴請裁判離婚，於法尚有未合，應予駁回。
六、本件事證已臻明確，被告請求傳訊證人證明原告甚少北上探視原告等及兩造其餘之攻擊
    防禦方法，均對本判決之結果不生影響，爰不予傳訊及一一論述，附予敘明。
據上論結：本件原告之訴為無理由，依民事訴訟法第七十八條，判決如主文。
中        華        民        國   九十     年      五       月     廿一      日
                           台灣台中地方法院家事法庭
~B法      官  王靜秋
右正本證明與原本無異
如對本判決上訴，須於判決正本送達後二十日內向本院提出上訴狀
中        華        民        國   九十     年      五       月     廿二      日
~B法院書記官


司法院資訊處製作；財團法人民間司法改革基金會備份。
